臺灣高雄地方法院刑事判決　　　　　　 99年度簡上字第431號
上　訴　人
即　被　告　蔡宗煙
　　　　　　涂秀青
上二人共同
選任辯護人　李慶榮律師
上　訴　人
即　被　告　邱怡仁
　　　　　　王朝弘
上列上訴人因賭博案件，不服本院中華民國99年7月30日98年度
審簡字第19號第一審刑事簡易判決（聲請簡易判決處刑案號：
臺灣高雄地方法院檢察署97年度偵字第17344號），提起上訴，
本院管轄第二審之合議庭認不得以簡易判決處刑，改依通常程序
審理，並自為第一審判決如下：
    主  文
原判決撤銷。
蔡宗煙、涂秀青、邱怡仁、王朝弘均無罪。
    理  由
甲、證據能力之審酌：
    被告以外之人於審判外之言詞或書面陳述，除法律有規定者
    外，不得作為證據；被告以外之人於審判外之陳述，雖不符
    刑事訴訟法第159 條之1 至之4 之規定，然經當事人於審判
    程序同意作為證據，法院審酌該言詞陳述或書面陳述作成時
    之情況，認為適當者，亦得為證據，刑事訴訟法第159 條之
    5 第1 項定有明文。本判決後開引用具有傳聞證據性質之證
    據資料，已經檢察官、上訴人即被告蔡宗煙、涂秀青及其辯
    護人、上訴人即被告邱怡仁、王朝弘於審理期日同意為證據
    使用，是其縱無刑事訴訟法第159條之1至第159條之4或其他
    傳聞法則例外之情形，亦經本院審酌該證據作成之情況，既
    無違法取得情事，復無證明力明顯過低等情形，以得供做法
    院判斷事實之依據為適當，認為均有證據能力，自得作為本
    案證據之用。
乙、實體部分：
一、聲請簡易判決處刑意旨略以：被告蔡宗煙向高雄市政府申請
    領有電子遊戲場業營利事業登記證，自民國95年4月20日起
    ，在高雄市○○區○○路268號公眾得出入之「金明星遊藝
    場」內，擺設如附表一所示之「樂透大亨」等電子遊戲機台
    共39  台之賭博性電玩機具，供人把玩，與不特定之客人賭
    博財物；復自不詳時間起，以月薪新臺幣（下同）1萬8,000
    元之代價，僱用被告涂秀青在該遊藝場內擔任店員，另自不
    詳時間起，以不詳月薪，僱用被告邱怡仁（綽號「阿仁」）
    擔任該遊藝場車手，渠等共同基於在公眾得出入之場所賭博
    財物之犯意聯絡，由被告涂秀青在場負責開分、洗分工作，
    賭博方式係由不特定之賭客，先交付現金予被告涂秀青後，
    任選如附表一所示之電子遊戲機台，由被告涂秀青依1：1、
    1 ：5或1：50之比例開分後，再押注分數與機器對賭，如有
    押中，可得倍數不等之分數，如未押中，則由電子遊戲機台
    將賭客所押注之分數沒入，藉此射悻之賭博方式計算輸贏，
    待賭客打玩完畢後，再由被告涂秀青為其洗分，以1分兌換
    現金1元之比例，由被告涂秀青告知賭客至該遊藝場外某處
    等候，並通知被告邱怡仁前往指定地點，將現金交付賭客，
    據此與不特定之賭客賭博財物。適於97年5月6日15時30分許
    ，有被告即賭客王朝弘至該遊藝場把玩電子遊戲機台「樂透
    大亨」水果盤，於同日16時10分許，被告王朝弘要求被告涂
    秀青洗分並換取現金3,600元，被告涂秀青即詢問被告王朝
    弘所騎乘機車之車號，並告知被告王朝弘至高雄市○○區○
    ○路與民壯路口，綽號「阿仁」之男子會交付現金，被告王
    朝弘旋騎乘車牌號碼HR8－177號機車前往指定地點向被告邱
    怡仁領取3,600元後，騎乘上開機車離去，嗣為警持本院核
    發之搜索票，於同日16時25分許，在高雄市○○○路「人形
    町日本料理店」前查獲，並在被告王朝弘身上扣得賭資
    3,600 元；警方復於同日20時10分許，至上開遊藝場執行搜
    索而查獲，並扣得如附表一所示之賭博性電子遊戲機台39台
    （含IC  板47塊）及如附表二所示之物，因認被告蔡宗煙、
    涂秀青、邱怡仁及王朝弘，均涉有刑法第266條第1項之賭博
    罪嫌。
二、按犯罪事實應依證據認定之，無證據不得認定犯罪事實；不
    能證明被告犯罪者，應諭知無罪之判決，刑事訴訟法第154
    條第2 項、第301 第1 項分別定有明文。又檢察官對於起訴
    之犯罪事實，應負提出證據及說服之實質舉證責任，倘其所
    提出之證據，不足為被告有罪之積極證明，或其指出證明之
    方法，無從說服法院以形成被告有罪之心證，基於無罪推定
    之原則，自應為被告無罪判決之諭知（最高法院92年台上字
    第128號判例意旨參照）。檢察官認被告蔡宗煙、涂秀青、
    邱怡仁及王朝弘涉有賭博罪嫌，無非以被告王朝弘警詢陳述
    、員警職務報告、扣押筆錄、扣押物品目錄表、高雄市政府
    警察局三民第二分局臨檢現場紀錄表、保管條、金明星遊藝
    場暨娟檳榔攤平面地點及兌換賭資路線圖、金明星遊藝場機
    台擺設及娟檳榔攤有關位置圖等、現場照片52張在卷足憑，
    及被告王朝弘身上扣得3,600元、扣案如附表一所示之電子
    遊戲機台共39台（含IC板47塊）；如附表二所示之物為其論
    據。
三、訊據告蔡宗煙、涂秀青、邱怡仁及王朝弘固坦承被告王朝弘
    於97年5月6日15時30分許，至金明星遊藝場把玩電子遊戲機
    臺「樂透大亨」水果盤，於同日16時10分許，經被告涂秀青
    告知至高雄市○○區○○路與民壯路口，綽號「阿仁」之男
    子會交付現金，被告王朝弘旋騎乘機車前往指定地點向邱怡
    仁領取3,600元之事實，惟均堅詞否認賭博犯行，(一)被告蔡
    宗煙辯稱：我所經營金明星遊藝場，沒有洗分兌換現金等語
    ；(二)被告涂秀青辯稱：我沒有與王朝弘賭博財物，我交付王
    朝弘3,600元並非賭金，是王朝弘進入店內交現金5,000元給
    我，後來王朝弘只打1,400元，所以我就返還王朝弘3,600元
    ，我怕新客人會誤會店裡面有在洗分、換現金，剛好邱怡仁
    說他要離開，我就拜託他將3,600元還給王朝弘等語；(三)被
    告邱怡仁辯稱：我是去金明星遊藝場把玩電玩，不是該店員
    工，我剛要離開，順便幫涂秀青拿錢給王朝弘等語；(四)被告
    王朝弘辯稱：我拿5,000元寄放於店員涂秀青，先以1,000元
    開500分，之後陸陸續續開分直到我要離開，我就要求店員
    涂秀青將我寄放所剩本金3,600元還我，涂秀青告訴我阿仁
    會到覺民及民壯路口還我錢，我到該路口等阿仁，隨後阿仁
    騎車到後，問我欠多少錢，我說3,600元，阿仁就拿3,600元
    給我等語，經查：
(一)檢察官以被告王朝弘首次警詢坦承有兌換現金等情，認為案
    重初供，應為可採等語，惟被告王朝弘於本院審理時及檢察
    官訊問時均堅稱：第1次警詢過程中，我本來不同意夜間訊
    問，警員說我承認的話就可以離開，所以我才同意繼續訊問
    ，但是訊問完警員沒有放我走，我一直待到翌日凌晨4時許
    才離開警局等語，觀諸被告王朝弘97年5月6日警詢筆錄記載
    過程，起初被告王朝弘未坦承自己以把玩機台所得積分兌換
    現金乙事，並稱被告王怡仁所交付3,600元，店員返還其所
    寄放之本金等語，中途經警詢問：「現在為18時25分，是否
    同意夜間詢問」，王朝弘本表明不同意，警再追問：「為何
    不同意夜間詢問」，王朝弘稱因為要去安親班載小孩，嗣表
    示同意夜間詢問，此時警再詢問如何兌換賭資時，被告王朝
    弘始改稱自己有兌換現金，係由店員跟伊約好地點，叫車手
    至指定地點換取我所贏得的賭資等語，是被告王朝弘供詞轉
    折，已有啟人疑竇之處，再參以被告王朝弘改稱有兌換現金
    後，其供稱：「寄分卡1分可以兌換新臺幣1元；寄分卡可以
    適用於打玩遊藝場所陳列各類機台；各類機台開分比例不同
    ，如水果盤係1：50，即新臺幣1元可以開50分把玩機臺，麻
    將機台係1：1，火車機台係1：5」等語，衡情，設若部分機
    臺係以新臺幣1元開5分或50分把玩，何以兌換現金時，卻均
    可以以1分兌換新臺幣1元，如此豈不形成顧客以新臺幣1元
    開5分或50分把玩機臺，卻可故意不把玩機臺，而以5分或50
    分的積分兌換新臺幣5元或50元之不合理現象，足認其供稱
    兌換現金之比例，顯與常理不合，再參以被告王朝弘於翌日
    凌晨3時40分所製作第2次警詢中，則完全否認有兌換現金情
    事。是本件從被告王朝弘首次警詢原否認兌換現金，後改稱
    有兌換現金之轉折，且所供兌換現金比例，顯與常理不合，
    嗣於翌日深夜第2次警詢又改稱沒有兌換現金等過程觀之，
    已不能排除被告王朝弘於首次警詢中，坦承自己有兌換現金
    乙事，係為使自己可以提早離開警局，而為與事實不符之供
    述，嗣因不能如願提早離開，而在翌日凌晨第2次警詢則否
    認有兌換現金之可能，如此檢察官是否能以案重初供為由，
    而以被告王朝弘首次警詢所稱內容，據認被告等人賭博犯行
    ，已屬有疑。
(二)再者，檢察官以被告涂秀青稱：「我怕新客人會誤會店裡面
    有在洗分、換現金，剛好邱怡仁說他要離開，我就拜託他將
    3,600元還給王朝弘；我認識（邱怡仁），不太熟悉」；被
    告邱怡仁則稱：「涂秀青告訴我被告王朝弘旁邊坐1個類似
    警察的人，怕別人懷疑，所以才要我這樣做；之前見過王朝
    弘1、2次面」，而認為被告邱怡仁僅見過王朝弘1、2次，被
    告涂秀青卻將要交付王朝弘賭金，委託不熟識之被告邱怡仁
    代為交付，被告涂秀青難道不擔心該筆款項遭被告邱怡仁侵
    吞而求償無門等語，固屬有見，然此充其量僅能證明被告涂
    秀青，就委託被告邱怡仁轉交現金予被告王朝弘乙事，或有
    思慮不周，或處事不夠謹慎之處，然尚不足直接證明被告涂
    秀青交付王朝弘3,600元即為賭金。再者，被告涂秀青為避
    免其他客人誤會，往後紛紛要求以積分兌換現金，徒增困擾
    ，因而不欲將被告王朝弘所寄放之本金，於店內返還予被告
    王朝弘，此部分與一般常情並無明顯違悖之處，是檢察官以
    上所舉證據，尚不足證明被告涂秀青交付王朝弘之3,600元
    ，即為賭資。
(三)又檢察官以證人即查獲員警陳榮顯偵訊結證：「我們發現客
    人到店內贏了分數後，到櫃檯跟店員講要洗分，就是要換現
    金，店員會聯絡車手，要車手在店外某路口等待客人換現金
    ，然後店員會告訴客人前往該地點，等客人到之後，車手會
    先跟客人稍微聊一下，再要客人到其他地方，再將現金交給
    客人」等語(偵卷第118頁、第119頁)，認被告蔡宗煙、涂秀
    青及邱怡仁涉嫌賭博犯行。惟證人陳榮顯於本院審理時證稱
    ：「本件係96年底開始調查，我們跟監是很遠的觀看，所以
    沒有辦法看到現金交易，是依據經驗大膽假設後，再聲請搜
    索票進行查證，真正確認有現金交易的就是查獲的那一次」
    等語(本院簡上卷第74頁)，從而，證人陳榮顯偵訊中所述兌
    換現金乙情，並非其親自見聞，而係依其經驗假設而得，且
    警方從96年底開始進行調查跟監乙情，並無相關證據在卷可
    佐，如此自不能遽以認定被告蔡宗煙、涂秀青及邱怡仁，自
    95年4月20日起至97年5月6日止，長達2年之時間，反覆在金
    明星遊藝場與不特定人賭博財物。
(四)末以，本件被告蔡宗煙所經營之金明星遊藝場，領有營利事
    業登記證，有高雄市政府高市府建二商字第81865095號營利
    事務登記證1紙在卷可憑(偵卷第70頁) ，是其遊藝場內所擺
    放之機臺，並非賭博性電玩機具，除非經營者與顧客利用該
    機具射倖性所得積分，予以兌換財物，籍此賭博財物，始可
    以賭博罪相繩，然以上證據，均不足證明被告王朝弘於97年
    5  月6日查獲當日有以所得積分兌換財物乙事，且就被告王
    朝弘該次以多少積分及比例兌換現金3,600元乙事，亦未載
    明，而員警自96年底才開始本件調查跟監乙情，並無相關卷
    證可資佐證，何以檢察官認被告蔡宗煙、涂秀青及邱怡仁係
    自95年4月20日起開始反覆為賭博犯行，且員警自承其偵訊
    中所述兌換現金乙情，係依其經驗假設而得，如此實不足證
    明被告蔡宗煙、涂秀青及邱怡仁長達2年時間，反覆將顧客
    把玩機臺所得積分，予以兌換現金之賭博犯行。從而，檢察
    官所舉證據，既不能證明被告蔡宗煙、涂秀青、邱怡仁及王
    朝弘等人有何兌換現金之事實，即與賭博罪之構成要件不符
    ，應為無罪諭知。原審判決就全部被告予以論科，尚有未洽
    ，被告蔡宗煙、涂秀青、邱怡仁及王朝弘上訴，為有理由，
    本院自應就原判決予以撤銷改判為被告蔡宗煙、涂秀青、邱
    怡仁及王朝弘均無罪之諭知。
四、末按法院得為簡易判決處刑者，以所科之刑係宣告緩刑、得
    易科罰金之有期徒刑及拘役或罰金為限；於檢察官聲請以簡
    易判決處刑之案件，經法院認應為無罪判決之諭知者，應適
    用通常程序審判之，刑事訴訟法第449 條第3 項、第451 條
    之1 第4 項但書第3 款、第452 條分別規定甚明。又地方法
    院簡易庭對被告為簡易判決處刑後，經提起上訴，而地方法
    院合議庭認應為無罪判決之諭知者，依同法第455 條之1 第
    3項準用第369條第2 項之規定意旨，應由該地方法院合議庭
    撤銷簡易庭之判決，改依第一審通常程序審判。其所為判決
    ，應屬於「第一審判決」，檢察官仍得依通常上訴程序上訴
    於管轄第二審之高等法院（參照最高法院91年度臺非字第21
    號判例意旨）。本件既經本院認應為無罪之諭知，已不符合
    得為簡易判決處刑之情形，除撤銷原審判決外，並應逕行改
    依第一審通常程序判決之，檢察官如不服本判決，仍得於法
    定上訴期間內，向管轄之第二審法院提起上訴，併此敘明。
據上論斷，應依刑事訴訟法第452 條、第455 條之1 、第3 項、
第369 條第1 項前段、第364 條、第301 條第1 項，判決如主文
。
本案經檢察官曾財和到庭執行職務。
中    華    民    國   100    年    3     月    8     日
                  刑事第八庭    審判長法  官  王伯文
                                      法  官  何秀燕
                                      法  官  陳俊宏
以上正本證明與原本無異。
如不服本判決應於收受判決後10日內向本院提出上訴書狀，並應
敘述具體理由。其未敘述上訴理由者，應於上訴期間屆滿後20日
內向本院補提理由書(均須按他造當事人之人數附繕本)「切勿逕
送上級法院」。
                                      書記官  胡美儀
中    華    民    國   100    年    3     月    8     日
附表一：
 ┌──┬──────┬─────┬─────┐
 │編號│扣案物品名稱│數量（台）│備      註│
 ├──┼──────┼─────┼─────┤
 │ 1  │樂透大亨    │    16    │含IC板16塊│
 ├──┼──────┼─────┼─────┤
 │ 2  │鑽石賓果    │     6    │含IC板6 塊│
 ├──┼──────┼─────┼─────┤
 │ 3  │中華迷13    │     5    │含IC板5 塊│
 ├──┼──────┼─────┼─────┤
 │ 4  │超八        │     3    │含IC板3 塊│
 ├──┼──────┼─────┼─────┤
 │ 5  │福爾摩沙    │     3    │含IC板3 塊│
 ├──┼──────┼─────┼─────┤
 │ 6  │滿貫大亨    │     3    │含IC板3 塊│
 ├──┼──────┼─────┼─────┤
 │ 7  │皇冠列車    │     2    │含IC板2 塊│
 ├──┼──────┼─────┼─────┤
 │ 8  │加州飛艇（8 │     1    │含IC板9 塊│
 │    │人座）      │          │          │
 └──┴──────┴─────┴─────┘
 附表二：
 ┌──┬──────┬────┬───────┐
 │編號│扣案物品名稱│數    量│備註          │
 ├──┼──────┼────┼───────┤
 │ 1  │新臺幣      │6,300 元│1,000元2張、  │
 │    │            │        │500元6張、100 │
 │    │            │        │元13張        │
 ├──┼──────┼────┼───────┤
 │ 2  │寄分卡      │27張    │1,000分8張、  │
 │    │            │        │500分6張、100 │
 │    │            │        │分13張        │
 ├──┼──────┼────┼───────┤
 │ 3  │新臺幣      │10,000元│1,000元6張、  │
 │    │            │        │500元6張、100 │
 │    │            │        │元10張        │
 ├──┼──────┼────┼───────┤
 │ 4  │寄分卡      │32張    │1,000分8張、  │
 │    │            │        │500分6張、100 │
 │    │            │        │分18張        │
 ├──┼──────┼────┼───────┤
 │ 5  │新臺幣（櫃臺│15,200元│1,000元6張、  │
 │    │內）        │        │500元8張、100 │
 │    │            │        │元52張        │
 ├──┼──────┼────┼───────┤
 │ 6  │寄分卡（櫃臺│140 張  │1,000分46張、 │
 │    │內）        │        │500分12張、100│
 │    │            │        │分82張        │
 ├──┼──────┼────┼───────┤
 │ 7  │監視系統主機│1 台    │              │
 │    │電腦        │        │              │
 ├──┼──────┼────┼───────┤
 │ 8  │日報表      │1 張    │              │
 ├──┼──────┼────┼───────┤
 │ 9  │電子遊戲機台│47塊    │詳如附表一    │
 │    │IC板        │        │              │
 ├──┼──────┼────┼───────┤
 │ 10 │開洗分鑰匙  │2 支    │              │
 └──┴──────┴────┴───────┘